【裁判字號】    99,基簡,428
【裁判日期】    990803
【裁判案由】    債務人異議之訴
【裁判全文】
臺灣基隆地方法院民事判決             99年度基簡字第428號
原      告  丙○○
訴訟代理人  乙○○
被      告  元大商業銀行股份有限公司
法定代理人  丁○○
訴訟代理人  甲○○
上列當事人間債務人異議之訴事件，本院於民國99年 7月20日言
詞辯論終結，判決如下：
    主      文
本院九十九年度司執字第八二一六號強制執行事件，債權人即被
告所憑之本院八十八年度促字第一二一七七號執行名義，不許對
原告為強制執行。
訴訟費用由被告負擔。
    事實及理由
一、查亞太商業銀行股份有限公司於民國91年9月3日經財政部准
    予變更名稱為復華商業銀行股份有限公司，復於96年 8月13
    日經行政院金融監督管理委員會准予變更名稱為元大商業銀
    行股份有限公司，業據本院依職權調閱本院99年度司執字第
    8216號民事執行卷宗所附之財政部91年9月3日台財融(二)字第
    0910038786號函、行政院金融監督管理委員會96年 8月13日
    金管銀(六)字第09600334970號函可稽，合先敘明。
二、原告主張：原告為訴外人曾月英與被告訂定房屋貸款契約之
    連帶保證人，但訴外人曾月英向被告借款而設定抵押權之不
    動產（即門牌號碼基隆市○○○路129巷1之2號6樓及所坐落
    之基隆市○○區○○段35地號土地，以下簡稱系爭不動產）
    ，已由訴外人曾月英於94年8月9日自行出賣於訴外人張靖婕
    ，被告亦於94年8月19日塗銷抵押權，顯係拋棄其抵押權，
    原告之保證債務依民法第 751條規定即已免除，至於之後被
    告與訴外人曾月英間，就出售系爭不動產清償後不足額部得
    分期償還之協議，未經原告參與，原告不負連帶保證責任，
    被告自不得依本院88年度促字第 12177號支付命令之執行名
    義聲請強制執行，為此依強制執行法第14條第 1項規定，聲
    明判決如主文第1項所示。
三、被告聲明駁回原告之訴，其抗辯略以：被告同意由訴外人曾
    月英自行出售系爭不動產，係因自行出售所得將優於經法院
    強制執行拍賣所得，並非不行使抵押權，雖被告就訴外人曾
    月英出售系爭不動產清償後不足償還借款部分，已與訴外人
    曾月英協議還款條件，但不免除原告之連帶保證責任。
四、查訴外人曾月英邀同原告及訴外人劉素娥為連帶保證人，與
    被告簽訂擔保放款借據，向被告借款新臺幣（下同）2,350,
    000元，約定借款期限自87年1月20日起至94年 1月20日止，
    然曾月英並未依約清償，原告就本金 2,271,876元及利息、
    違約金應負連帶清償責任，被告於88年間就上開債務對曾月
    英及原告等連帶保證人聲請發支付命令並確定在案（本院88
    年度促字第 12177號），經被告聲請本院對系爭不動產強制
    執行，之後被告與訴外人曾月英協商，由曾月英自行出售系
    爭不動產清償借款 1,974,357元，被告遂撤回強制執行之聲
    請，並於94年 8月19日塗銷系爭不動產之抵押權等情，有兩
    造提出之基隆市安樂地政事務所異動索引、交易明細查詢在
    卷可參，復經本院依職權調本院94年度執字第1021號強制執
    行卷宗查明屬實，應堪信為真實。至於原告主張其就訴外人
    曾月英以系爭不動產設定抵押權向被告借款之連帶保證責任
    已經免除，則為被告所否認，並以上開內容抗辯，經查：
  (一)按債權人拋棄為其債權擔保之物權者，保證人就債權人所拋
    棄權利之限度內，免其責任，民法第 751條固定有明文。然
    訴外人曾月英自行出售系爭不動產所得價金，已向被告清償
    借款1,974,357元，被告始於94年8月19日以清償為原因塗銷
    系爭不動產之抵押權，已如前述，故被告並無拋棄抵押權之
    情形，核與民法第 751條規定不符，原告自不因此而免除連
    帶保證責任。
  (二)次按就定有期限之債務為保證者，如債權人允許主債務人延
    期清償時，保證人除於其延期已為同意外，不負保證責任，
    為民法第 755條所明定。此項規定凡保證債務均適用之，連
    帶保證債務不過保證人喪失先訴及檢索抗辯權，仍不失為保
    證債務之一種，自無排斥上開法條適用之理由，最高法院44
    年台上字第1182號判例意旨可資參照。訴外人曾月英出售系
    爭不動產清償部分借款後，就不足額部分，被告已於94年 6
    月10日與訴外人曾月英達成協議，由訴外人陳含笑提供桃園
    市○○段埔子小段 1723之6、1723之25地號土地及桃園市○
    ○段埔子小段5008建號建物設定本金最高限額250,000元第2
    順位抵押權為擔保，並由訴外人曾月英按月攤還 7,000元至
    清償完畢為止，有被告提出之94年6月3日復華商業銀行銷金
    逾期授信申請書、桃園縣桃園地政事務所094桃資他字第011
    914 號他項權利證明書等件影本附卷可稽，而訴外人曾月英
    向被告借款2,350,000元之期限係至94年1月20日止，足見被
    告允許曾月英就不足額清償部分延期清償，惟上開還款協議
    未經原告參與，原告對於被告延期清償之允許既未同意，依
    民法第 755條之規定，自不負連帶保證責任，被告抗辯原告
    仍應負連帶保證責任，並非有據。
五、綜上所述，原告就訴外人曾月英向被告借款 2,350,000元所
    負之連帶保證責任，已因被告允許曾月英延期清償而免除，
    原告主張被告不得以本院88年度促字第 12177號支付命令為
    執行名義對原告強制執行，為有理由，應予准許。
六、結論：本件原告之訴為有理由，依民事訴訟法第78條，判決
    如主文。
中    華    民    國    99    年    8     月    3     日
                  基隆簡易庭法  官  陳湘琳
以上正本係照原本作成。
對於本件判決如有不服，應於收受送達後20日內向本院提出上訴
書狀，上訴於本院合議庭，並按他造當事人之人數附具繕本。
中    華    民    國    99    年    8     月    3     日
                            書記官  張慧儀

司法院資訊處製作；財團法人民間司法改革基金會備份。
